【裁判字號】    97,交聲,568
【裁判日期】    970930
【裁判案由】    聲明異議
【裁判全文】
臺灣彰化地方法院交通事件裁定         97年度交聲字第568號
原處分機關  交通部公路總局臺中區監理所彰化監理站
異  議  人
即受處分人  甲○○
上列受處分人因違反道路交通管理處罰條例案件，對於交通部公
路總局臺中區監理所彰化監理站中華民國九十七年四月十七日所
為之處分（彰監四字第裁六四—Ｉ00000000號裁決書）
聲明異議，本院裁定如下：
    主  文
異議駁回。
    理  由
一、按汽車駕駛人有飲酒後其吐氣所含酒精成份超過每公升０．
    二五毫克以上者，不得駕車；汽車駕駛人，駕駛汽車經測試
    檢定有酒精濃度超過規定標準者，處新臺幣（下同）一萬五
    千元以上六萬元以下罰鍰，並當場移置保管該汽車及吊扣其
    駕照執照一年，道路交通安全規則第一百十四條第二款、道
    路交通管理處罰條例第三十五條第一項第一款分別定有明文
    。
二、原處分機關交通部公路總局臺中區監理所彰化監理站略以：
    異議人即受處分人（下稱異議人）甲○○騎乘車牌號碼ＮＰ
    Ｄ─四七七號重型機車，於民國九十七年三月十四日二十一
    時三十分許，在彰化縣田中鎮○○路五五四號前，因有「酒
    精濃度超過規定標準（測值０點四九ＭＧ╱Ｌ、標準值０點
    二五ＭＧ╱Ｌ）」之違規事由，經警以違反道路交通管理處
    罰條例第三十五條第一項第一款規定逕行掣單舉發，並當場
    移置保管該重型機車，嗣經審認結果，仍認異議人有前開違
    規事實，乃於九十七年四月十七日以彰監四字第裁六四－Ｉ
    00000000號裁決書裁處罰鍰三萬元，一年內禁考，
    施以道安講習，罰鍰和駕駛執照限於九十七年五月十七日前
    繳納、繳送（代保管物件：車）。
三、本件聲明異議意旨如附件所示。
四、經查：
(一)異議人甲○○於前開時、地，駕駛車牌號碼ＮＰＤ─四七七
    號重型機車，因有「酒精濃度超過規定標準」違規事由，為
    警逕行舉發等情，有彰化縣警察局田中分局彰警交字第Ｉ0
    0000000號舉發違反道路交通管理事件通知單（下稱
    舉發單）、原處分機關彰監四字第裁六四—Ｉ000000
    00號裁決書各一份可稽，合先敘明。
(二)本件異議人確有於違規當日二十時許，在其友人位於彰化縣
    田中鎮○○路一三一號住所，飲用鋁罐啤酒一瓶，嗣約於二
    十分鐘後騎乘機車上路回家乙節，為異議人於本院訊問庭所
    自承。再者，異議人施測之酒測器器號為０四一七六九Ｄ號
    ，依該酒精濃度測定值列印單顯示，施測當時之歸零值為每
    公升０點００ＭＧ╱Ｌ，施測後測定值為每公升０點四九Ｍ
    Ｇ╱Ｌ，測定結果為「不合格」，並經異議人先後親自簽名
    於列印單、舉發單等情，除據證人即舉發員警吳敏義到庭具
    結證述屬實外，亦經本院依職權調閱上揭資料附卷查證無訛
    。
(三)又有關攔停實施酒測之程序，按「警察對於已發生危害或依
    客觀合理判斷易生危害之交通工具，得予以攔停並採行下列
    措施：一、要求駕駛人或乘客出示相關證件或查證其身分。
    二、檢查引擎、車身號碼或其他足資識別之特徵。三、要求
    駕駛人接受酒精濃度測試之檢定」，警察職權行使法第八條
    著有明文，是員警依客觀合理判斷，自得對易生危害之交通
    工具實施攔停，並對駕駛人實施酒測，而所謂「依客觀合理
    判斷易生危害之交通工具」，基本上係依員警執法時自身之
    主觀認知判定。然如汽車駕駛人認員警有何執行不當之情形
    時，為確保員警執行公務之正當性，及兼顧個別人民之權益
    ，汽車駕駛人得於員警值勤之際，當場表示異議，惟員警若
    仍堅持實施酒測，汽車駕駛人則僅得要求員警提供書面紀錄
    ，嗣後提起訴願及行政訴訟，不得拒絕接受酒精濃度測試檢
    定，以達維護社會大眾行的安全之公共利益。另關於酒後駕
    車之處罰基礎，係因人體內酒精含量由開始飲酒時之０％，
    依飲酒量漸漸累積增加，在完成飲酒時體內酒精含量達到最
    高，隨後依代謝率逐漸代謝，而人體內酒精含量倒推計算代
    謝率，依交通部運輸研究所於七十七年八月間針對國人進行
    實驗研究指出，約為每小時每公升０點０六二八毫克（引自
    中央警察大學交通學系陳高村著「吐氣中酒精含量倒推計算
    過程」一文），基此，倘駕駛人遭員警攔停後並進行呼氣式
    酒精濃度測試，即會因時間經過而逐漸代謝降低。觀諸本件
    異議人、證人吳敏義雖對於取締地點、次數、過程各執其詞
    ，然本件異議人既於上揭時、地，經員警以經濟部標準檢驗
    局檢定合格之呼氣酒精測試器測試檢定結果，其酒精濃度已
    超過規定標準，則無論異議人究係於何地接受酒測，均屬違
    規行為無訛。至異議人其餘所辯，核皆不影響其違反道路交
    通管理處罰條例第三十五條第一項第一款事實之存在，亦無
    理由，附此敘明。
(四)綜上，本件異議人有騎乘重型機車酒精濃度過量之違規行為
    ，洵堪認定，原處分機關爰引首開道路交通管理處罰條例之
    規定，對之裁處三萬元罰鍰，一年內禁考，施以道安講習，
    核無不當。本件異議為無理由，應予駁回。
五、據上論斷，應依道路交通管理處罰條例第八十七條，道路交
    通案件處理辦法第十九條，裁定如主文。
中    華    民    國    97    年    9     月    30    日
                  交通法庭      法  官  周莉菁
以上正本證明與原本無異。
如不服本裁定，應於裁定送達後五日內，向本院提出抗告狀（須
附繕本）。
中    華    民    國    97    年   10     月     6    日
                                書記官  卓俊杰


司法院資訊處製作；財團法人民間司法改革基金會備份。
